臺灣基隆地方法院刑事判決　　　　　　 99年度交易字第129號
公　訴　人　臺灣基隆地方法院檢察署檢察官
被　　　告　曾昭森
上列被告因業務過失傷害案件，經檢察官提起公訴（99年度偵字
第5391號），本院判決如下︰
    主  文
曾昭森從事業務之人，因業務上之過失傷害人，處拘役伍拾日，
如易科罰金，以新台幣壹仟元折算壹日。
    事  實
一、曾昭森係計程車司機，為從事駕駛業務之人，於民國99年6
    月14日下午，駕駛車號491-NF號營業用小客車，沿基隆市○
    ○路往濱海公路方向行駛，於同日下午3 時45分許，行經北
    寧路與環港街交岔路口，欲左轉環港街行駛，適夏萬浪騎乘
    車號AF3-393 號重型機車，沿對向即北寧路往市區○○○道
    直行，曾昭森本應注意轉彎車應讓直行車先行，依當時屬日
    間光線、路面無缺陷且視距良好、無障礙物，客觀上並無不
    能注意之情事，竟疏未注意，貿然駕車自北寧路左轉環港街
    ，致其駕駛前開車輛之左側車頭與夏萬浪騎乘機車之左側車
    身發生碰撞，導致夏萬浪人車倒地，受有頸椎外傷、左大腿
    嚴重挫鈍傷及臉部擦傷等傷害，嗣警員據報到場時，曾昭森
    在場表明為肇事者而願接受裁判，始悉上情。
二、案經夏萬浪訴由基隆市警察局第二分局報請臺灣基隆地方法
    院檢察署檢察官偵查起訴。
    理  由
甲、程序方面
    按最重本刑為3 年以下有期徒刑、拘役或專科罰金之罪，經
    第二審判決者，不得上訴於第三審法院，刑事訴訟法第376
    條第1 款定有明文；又除簡式審判程序、簡易程序及第376
    條第1 款、第2 款所列之罪之案件外，第一審應行合議審判
    ，刑事訴訟法第284 條之1 亦有明文。本件被告曾昭森係犯
    刑法第284 條第2 項之業務過失傷害罪（詳後述），該罪之
    最重本刑為1 年有期徒刑，依上開規定得行獨任審判，核先
    敘明。
乙、實體方面
壹、證據能力部分
一、按除顯有不可信之情況外，公務員職務上製作之紀錄文書、
    證明文書，得為證據，刑事訴訟法第159 條之4 第1 款定有
    明文。本件道路交通事故現場圖、道路交通事故調查報告表
    （一）、（二）及基隆市○○○道路交通事故肇事人自首情
    形紀錄表等文書，均為到場處理之員警依現場狀況製作之紀
    錄文書，自文書之內容觀之，均為描述性記載，而無顯不可
    信之情況，依上開規定，自得為本案之證據。
二、次按除顯有不可信之情況外，從事業務之人於業務上或通常
    業務過程所須製作之紀錄文書、證明文書，得為證據，刑事
    訴訟法第159 條之4 第2 款定有明文。又醫師法第12條第1
    項規定：「醫師執行業務時，應製作病歷，並簽名或蓋章及
    加註執行年、月、日。」第2 項規定：「前項病歷，除應於
    首頁載明病人姓名、出生年、月、日、性別及住址等基本資
    料外，其內容至少應載明下列事項：一、就診日期。二、主
    訴。三、檢查項目及結果。四、診斷或病名。五、治療、處
    置或用藥等情形。六、其他應記載事項。」因此，醫師執行
    醫療業務時，不論患者是因病尋求診療，或因特殊目的而就
    醫，醫師於診療過程中，應依醫師法之規定，製作病歷，此
    一病歷之製作，均屬醫師於醫療業務過程中所須製作之紀錄
    文書，而且每一醫療行為均屬可分，因其接續之看診行為而
    構成醫療業務行為，其中縱有因訴訟目的，例如被毆傷而尋
    求醫師之治療，對醫師而言，仍屬其醫療業務行為之一部分
    ，仍應依法製作病歷，則該病歷仍屬業務上所製作之紀錄文
    書，與通常之醫療行為所製作之病歷無殊，自屬刑事訴訟法
    第159 條之4 第2 款所稱從事業務之人於業務上所須製作之
    紀錄文書，而診斷證明書係依病歷所轉錄之證明文書，自仍
    屬本條項之證明文書（最高法院97年度台上字第666 號判決
    可資參照）。本件卷附國防醫學院三軍總醫院附設民眾診療
    服務處之診斷證明書，係從事醫療業務之人於業務上所製作
    之證明文書，且該診斷證明書係就夏萬浪就醫時之受傷狀況
    所為之紀錄，又該醫院與夏萬浪僅係一般醫院與病患關係，
    與被告亦無仇隙，並無顯無不可信之情況，參酌上開所述，
    因認該診斷證明書具有證據能力。
三、又按被告以外之人於審判外之言詞或書面陳述，除法律有規
    定者外，不得作為證據，刑事訴訟法第159 條第1 項固定有
    明文，其立法意旨，乃在於確保被告之反詰問權；惟被告以
    外之人於審判外之陳述，雖不符刑事訴訟法第159 條之1 至
    第159 條之4 ，而經當事人於審判程式同意作為證據，法院
    審酌該言詞陳述或書面陳述作成時之情況，認為適當者，亦
    得為證據，當事人、代理人或辯護人於法院調查證據時，知
    有刑事訴訟法第159 條第1 項不得為證據之情形，而未於言
    詞辯論終結前聲明異議者，視為有前項之同意，此亦為刑事
    訴訟法第159 條之5 所明定，其立法意旨，則在於確認當事
    人對於傳聞證據有處分權，得放棄反對詰問權，同意傳聞證
    據可作為證據；但因我刑事訴訟法尚非採徹底之當事人進行
    主義，乃又限制以法院認為適當者，始得為證據，因此，當
    事人同意或依法視為同意某項傳聞證據作為證據使用者，實
    質上即表示有反對詰問權之當事人已放棄其反對詰問權，如
    法院認為適當，不論該傳聞證據是否具備刑事訴訟法第159
    條之1 至第159 條之4 所定情形，均容許作為證據；換言之
    ，當事人放棄對原陳述人行使反對詰問權者，屬於證據傳聞
    性之解除行為，如法院認為適當，即容許該傳聞證據作為證
    據，不以未具備刑事訴訟法第159 條之1 至第159 條之4 所
    定情形為前提。又法院於何種情況，得認為適當，應審酌該
    傳聞證據作成時之情況，如該傳聞證據之證明力明顯過低或
    係違法取得，即得認為欠缺適當性；惟是否適當之判斷，係
    以當事人同意或視為同意為前提，即當事人已無爭議，故法
    院除於審理過程中察覺該傳聞證據之作成欠缺適當性外，毋
    庸特別調查，而僅就書面記載之方式及其外觀審查，認為無
    問題而具有適當性即可（最高法院97年度台非字第5 號判決
    可資參照）。本件證人夏萬浪於警詢時之證述，固為被告以
    外之人於審判外之言詞陳述，惟經本院於審判程序中提示予
    被告並告以要旨，業經被告表示無意見，且未聲明異議，又
    本院審酌該證人警詢筆錄之記載，並無不正取供之情事，且
    證人於接受警詢時並無具結之可能，故就該審判外言詞陳述
    作成時之情況，應認為適當，依前揭所述，得援為本案證據
    。
貳、事實認定部分
一、上開事實，業經被告於警詢、偵查及本院審理時坦承不諱（
    見臺灣基隆地方法院檢察署99年度偵字第5391號偵查卷第5
    、15、39頁，本院準備程序筆錄第2 頁、審判筆錄第4 頁）
    ，核與證人即告訴人夏萬浪證述之情節相符（見上開偵查卷
    第9 、16頁），並有國防醫學院三軍總醫院附設民眾診療服
    務處之診斷證明書、道路交通事故現場圖、道路交通事故調
    查報告表（二）及現場照片附卷可稽（見上開偵查卷第11、
    12、14、23至32頁），足認被告之自白與事實相符。
二、按汽車行駛至交岔路口，轉彎車應讓直行車先行，道路交通
    安全規則第102 條第1 項第7 款定有明文。本件被告陳稱其
    駕車行駛至北寧路與環港街交岔路口時，看見夏萬浪騎乘之
    機車沿對向車道行駛等情（見前開偵查卷第5 頁），依據首
    揭規定，當被告自北寧路左轉環港街時，即應注意讓直行之
    夏萬浪先行，而當時屬日間光線、路面無缺陷且視距良好、
    無障礙物，此有道路交通事故調查報告表（一）及現場照片
    在卷供參（見前開偵查卷第13、23、24頁），足見客觀上並
    無不能注意之情事，然被告竟疏未注意讓屬直行車之夏萬浪
    先行，即貿然自北寧路左轉環港街行駛，導致夏萬浪閃避不
    及而發生前開車禍，則被告應有轉彎車未讓直行車先行之過
    失，即屬甚明；再者，夏萬浪因騎乘之機車與被告駕駛之車
    輛發生擦撞後人車倒地，受有前述傷害，堪信夏萬浪所受之
    傷害與被告之駕駛行為間，應有相當因果關係。
三、至於檢察官固指告訴人夏萬浪就本件車禍之發生，亦有疏未
    注意車前狀況及未採取必要安全措施之過失等情，惟按汽車
    駕駛人應可信賴參與交通行為之對方，亦將同時為必要之注
    意，相互遵守交通秩序之適當行為，而無考慮對方將會有偶
    發之違反交通規則之不正當行為之義務（最高法院70年度台
    上字第6963號判決可資參照）。本件告訴人夏萬浪騎乘之機
    車行經上開交岔路口時係屬直行車，而被告駕駛之車輛則屬
    轉彎車，依據前揭規定，即使夏萬浪於行經上開交岔路口前
    ，已見被告駕車沿對向車道欲左轉環港街，仍應可信賴被告
    將遵守交通法規，禮讓直行車先行；況證人即告訴人夏萬浪
    陳稱其於上開時間，沿北寧路往市區方向直行，行經北寧路
    與環港街交岔路口前，見被告駕駛之車輛行駛於對向車道，
    待其行駛至上開交岔路口之際，被告駕駛之車輛突然快速自
    對向車道左轉環港街，其不及閃避，機車之左側車身遂與被
    告駕駛車輛之車頭發生碰撞等情（見前開偵查卷第9 、16頁
    ），被告亦稱其自北寧路左轉環港街時，見夏萬浪騎乘之機
    車行駛於對向車道，與其相距不到10公尺，當時其自認應得
    在夏萬浪騎車駛至該交岔路口前，左轉駛入環港街，遂逕行
    左轉等情（見前開偵查卷第15頁），足見被告自北寧路左轉
    環港街時，夏萬浪與被告相距約10公尺，復參以證人即告訴
    人夏萬浪證稱其於本件車禍發生時，行車速度為時速30至40
    公里等情（見前開偵查卷第16頁），以夏萬浪之行車速度為
    時速30公里計算，夏萬浪之反應時間約僅1.2 秒，是難課以
    夏萬浪在此極短暫之時間內，即時煞車以避免事故發生之義
    務，自無從認定夏萬浪有何疏未注意車前狀況及未採取必要
    安全措施之過失；另被告於警詢時雖改稱其駕車在上開交岔
    路口左轉時，其與夏萬浪騎乘之機車相距約20公尺等情（見
    前開偵查卷第5 頁），然縱以距離20公尺計算，當時夏萬浪
    之反應時間亦僅有2.4 秒，而夏萬浪既屬直行車，自得信賴
    欲轉彎之車輛將禮讓其先行，已如前述，實難期突見被告違
    反規定搶先左轉之夏萬浪在1 、2 秒之時間內即時反應並緊
    急煞車，故難認告訴人就本件車禍之發生，有何違反注意義
    務之情事，檢察官上開所指應非有據。從而，本件事證明確
    ，被告之犯行應堪認定。
、法律適用方面
一、按汽車駕駛人若係基於社會生活上之地位，反覆執行駕駛汽
    車之事務，因其從事之駕駛工作，乃隨時可致他人身體生命
    於危險之行為，並係具有繼續、反覆行使該行為之地位，因
    此，自應負有注意俾免他人於危險之特別注意義務（最高法
    院75年台上字第1685號判例可資參照）。本件被告係計程車
    駕駛，業據被告供承在卷（見前開偵查卷第6 頁），並有駕
    駛執照及行車執照影本可稽（見前開偵查卷第22頁），堪認
    被告係從事駕駛業務之人，故核被告所為，係犯刑法第284
    條第2 項前段之業務過失傷害罪。
二、次按在有偵查犯罪職權之公務員知悉犯罪事實與犯罪之人前
    ，向該公務員陳述自己犯罪之事實，並願接受裁判，即屬自
    首（最高法院75年台上字第1634號、50年台上字第65號分別
    著有判例可資參照）。本件警員接獲通報時，不知肇事者之
    姓名，而被告於肇事後留在現場，且於警員前往現場處理時
    ，當場承認為肇事者等情，有基隆市○○○道路交通事故肇
    事人自首情形紀錄表在卷可證（見前開偵查卷第18頁），應
    足認定，而被告既在警方查悉其所為上開犯行前，主動向警
    員坦承犯行，並願接受裁判，參酌首揭所述，即成立自首，
    爰依刑法第62條前段之規定減輕其刑。
三、爰審酌被告係從事駕駛業務之人，對於駕駛行為具有較高之
    注意義務，然被告竟未注意轉彎車應讓直行車先行，即貿然
    左轉，導致告訴人反應不及而發生車禍，使告訴人受有前開
    傷害，且被告迄未賠償告訴人之損失，惟被告於警詢、偵查
    及本院審理時均坦承犯行，復表示願賠償告訴人新台幣（下
    同）25萬元，係因無力負擔告訴人要求之賠償金額38萬餘元
    而無法達成和解，足見被告非全無賠償之誠意等一切情狀，
    量處如主文所示之刑，並諭知易科罰金之折算標準。
據上論斷，應依刑事訴訟法第284 條之1 、第299 條第1 項前段
，刑法第284 條第2 項、第62條前段，刑法施行法第1 條之1 ，
判決如主文。
本案經檢察官周懷廉到庭執行職務。
中    華    民    國   100    年    1     月    20    日
                  交通法庭法    官  邰婉玲
以上正本證明與原本無異。
如不服本判決應於收受送達後10日內向本院提出上訴書狀，並應
敘述具體理由；其未敘述上訴理由者，應於上訴期間屆滿後20日
內向本院補提理由書（均須按他造當事人之人數附繕本）「切勿
逕送上級法院」。
中    華    民    國   100    年    1     月    20    日
                         書 記 官  蘇鈺婷
附錄論罪法條：
刑法第284 條第2 項。
（過失傷害罪）
從事業務之人，因業務上之過失傷害人者，處 1 年以下有期徒
刑、拘役或 1 千元以下罰金，致重傷者，處 3 年以下有期徒刑
、拘役或 2 千元以下罰金。